臺灣板橋地方法院刑事判決　　　　　　　95年度訴字第3844號
公　訴　人　台灣板橋地方法院檢察署檢察官
被　　　告　甲○○
選任辯護人　王志哲律師
上列被告因違反商業會計法等案件，經檢察官提起公訴（九十五
年度偵字第一七三三八號），被告於準備程序對被訴事實為有罪
之陳述，本院合議庭裁定由受命法官改依簡式審判程序獨任審理
，判決如下：
    主      文
甲○○共同連續商業負責人，以明知為不實之事項，而填製會計
憑證，處有期徒刑拾月，減為有期徒刑伍月，如易科罰金，以新
台幣玖佰元即銀元參佰元折算壹日。緩刑參年，並向國庫支付新
台幣貳拾萬元。
    事      實
一、甲○○自民國八十六年間起，為「立煒機械企業有限公司」
    （址設於台北縣三重市○○○路六八巷一０弄五號一樓，下
    稱立煒公司）負責人，為納稅義務人，竟與立煒公司股東蔡
    兩成、長銘實業股份有限公司（址設於台北市○○○路○段
    二四九之一號五樓，下稱長銘公司）負責人陳玉麟、會計梁
    玉真、成本課員工吳瓊華等人，共同基於逃漏稅捐、業務上
    文書登載不實及填製不實會計憑證之概括犯意聯絡，明知立
    煒公司於八十六年十一月起至八十八年三月間止，並未向長
    銘公司進貨，亦無委託長銘公司代工之事實，由商業負責人
    陳玉麟交代梁玉真、吳瓊華，連續多次填製如附表所示之不
    實會計憑證（即統一發票）共計四十六紙，金額總計達新台
    幣（下同）一千二百五十一萬八千零一十六元，交予立煒公
    司蔡兩成轉交甲○○，充當進項憑證，連續於八十七年間至
    八十九年間報稅時，填載業務上作成之營利事業所得稅結算
    申報書，並持上開不實統一發票用以申報扣抵進項稅額，以
    此不正當方法逃漏營業稅額共計一百七十五萬九千五百八十
    三元（八十六年度為三十七萬五千三百四十四元、八十七年
    度為三十七萬五千三百元、八十八年度為一百萬八千九百三
    十九元），足以生損害於稅捐稽徵機關課稅之公平及正確性
    。
二、案經台灣高雄地方法院檢察署檢察官簽分移轉台灣板橋地方
    法院檢察署檢察官偵查起訴。
    理      由
一、本案被告甲○○所犯係死刑、無期徒刑、最輕本刑為三年以
    上有期徒刑以外之罪，且非高等法院管轄之第一審案件，其
    於準備程序中就被訴事實為有罪之陳述，經本院告知簡式審
    判程序之旨，並聽取公訴人、被告、辯護人之意見後，經合
    議庭裁定由受命法官獨任進行簡式審判程序，合先敘明。
二、前揭事實，業據被告於本院審理時坦承不諱，並有卷附國稅
    局稽查報告、立煒公司、長銘公司查詢資料、營利事業變更
    登記資料、三重稽徵所函等件在卷可佐。足證被告自白核與
    事實相符，應堪採信。綜上所述，本案事證明確，被告犯行
    ，洵堪認定。
三、新舊法之比較適用：
（一）被告行為後，刑法於九十四年二月二日修正公布，並自九
      十五年七月一日施行，且刑法施行法於九十五年六月十四
      日增訂該法第一條之一規定，並同自九十五年七月一日施
      行。另按同於九十五年七月一日修正施行之刑法第二條規
      定，乃係關於新舊法比較適用之準據法，其本身無關行為
      可罰性要件之變更，故上開法律修正施行後，如有涉及比
      較新舊法之問題，即應逕依修正後刑法第二條第一項規定
      ，為「從舊從輕」之比較。再法律變更之比較適用，比較
      時應就罪刑有關之共犯、未遂犯、想像競合犯、牽連犯、
      連續犯、結合犯、以及累犯加重、自首減輕暨其他法定加
      減（如身分加減）與加減例等一切情形，綜其全部罪刑之
      結果而為比較；且就比較之結果，須為整體之適用，不能
      割裂分別適用各該有利於行為人之法律（最高法院九十五
      年度第八次刑事庭會議決議意旨參照）。
（二）經綜合比較結果，被告所犯涉及罰金刑、牽連犯、連續犯
      、易刑處分等規定，均以修正前刑法對被告有利，自應整
      體依刑法第二條第一項前段規定，適用行為時之修正前刑
      法及罰金罰鍰提高標準條例相關規定，予以論處。至新法
      關於共同正犯之規定，為法理之明文化，非屬法律之變更
      ；另關於緩刑之宣告，應逕適用裁判時之法律，附此敘明
      。
（三）又商業會計法亦於九十五年五月二十四日修正公布，其中
      將第七十一條規定之罰金刑自「十五萬元以下罰金」提高
      為「六十萬元以下罰金」，比較新舊法結果，以舊法對被
      告有利，自應適用行為時之法律處斷。
四、論罪部分：
（一）按股份有限公司係以營利事業為目的之組織，董事長執行
      業務並對外代表公司，為商業會計法第四條所定之商業負
      責人，對於公司成立後，因會計事項發生所製作之統一發
      票與對外會計憑證，須蓋章以示負責；依稅捐稽徵法、營
      業稅法等規定，並負有領用開立統一發票，及對稅捐稽徵
      機關提出稅務申報結算、繳納等法定義務。次按統一發票
      乃證明事項之經過而為造具記帳憑證所根據之憑證，屬修
      正前商業會計法第十五條第一款所規定之原始憑證，而為
      同法所規定會計憑證之一種，商業負責人如明知為不實之
      事項，而開立不實之統一發票，係犯同法第七十一條第一
      款之以明知為不實之事項而填製會計憑證罪。
（二）被告收受不實統一發票，持以報稅，並藉以逃漏稅捐，核
      其所為，係犯修正前商業會計法第七十一條第一款之商業
      負責人填製不實會計憑證罪、稅捐稽徵法第四十一條之逃
      漏稅捐罪、刑法第二百十六條、第二百十五條之行使業務
      登載不實文書罪。被告與蔡兩成、陳玉麟、梁玉真、吳瓊
      華數人間，就上開犯罪之實行，有犯意聯絡及行為分擔，
      皆為共同正犯。被告前後多次填製不實會計憑證、逃漏稅
      捐、行使業務登載不實文書犯行，各係時間緊接，手法相
      同，所犯為構成要件相同之罪名，顯係基於概括犯意反覆
      實施，應依修正前刑法第五十六條關於連續犯之規定，論
      以一罪，並均加重其刑。又被告所犯上開三罪間，有方法
      、結果之牽連關係，應依修正前刑法第五十五條關於牽連
      犯之規定，從一重之商業負責人填製不實會計憑證罪處斷
      。
五、爰審酌被告之素行、犯罪之動機、目的均僅為一己之私利，
    逃漏高額稅捐，影響國家財政收入及賦稅制度之公平性，紊
    亂稅捐稽徵體制，及犯罪後坦承犯行，態度尚稱良好等一切
    情狀，宣告如主文所示之刑。又被告犯罪時間，在九十六年
    四月二十四日以前，與中華民國九十六年罪犯減刑條例第二
    條第一項第三款之規定相符，合於減刑條件，應依法減其宣
    告刑，並諭知如易科罰金之折算標準，以示懲儆。
六、末查被告素行良好，前未曾因故意犯罪受有期徒刑以上刑之
    宣告，有台灣高等法院全國前案紀錄表在卷可稽，其因一時
    失慮，致罹刑典，事後坦承犯行，深具悔意，已繳納全部逃
    漏稅額暨罰鍰，有卷附繳款書為證，經此偵審程序及刑之宣
    告後，應知警惕，信無再犯之虞，本院因認其所宣告之刑以
    暫不執行為當，爰依刑法第七十四條第一項第一款、第二項
    第四款等規定，併予宣告緩刑三年，暨向國庫支付二十萬元
    ，以啟自新。
據上論斷，應依刑事訴訟法第二百七十三條之一第一項、第二百
九十九條第一項前段，修正前商業會計法第七十一條第一款，稅
捐稽徵法第四十一條，刑法第二條第一項、第十一條前段、第二
十八條、第二百十六條、第二百十五條、第七十四條第一項第一
款、第二項第四款、修正前刑法第五十六條、第五十五條、第四
十一條第一項前段，罰金罰鍰提高標準條例第一條前段，修正前
罰金罰鍰提高標準條例第二條，現行法規所定貨幣單位折算新台
幣條例第二條，中華民國九十六年罪犯減刑條例第二條第一項第
三款、第七條第一項、第九條，判決如主文。
本案經檢察官彭聖斐到庭執行職務。
中    華    民    國    96    年    9     月    7     日
                  刑事第六庭  法　官  林鈺琅
以上正本證明與原本無異。
如不服本判決應於送達後十日內向本院提出上訴狀。
                              書記官  林蔚然
中    華    民    國    96    年    9     月    7     日
附錄本案論罪科刑法條全文：
修正前商業會計法第七十一條：
  商業負責人、主辦及經辦會計人員或依法受託代他人處理會計
  事務之人員有下列情事之一者，處五年以下有期徒刑、拘役或
  科或併科新臺幣十五萬元以下罰金：
  一、以明知為不實之事項，而填製會計憑證或記入帳冊。
  二、故意使應保存之會計憑證、會計帳簿報表滅失毀損。
  三、偽造或變造會計憑證、會計帳簿報表內容或毀損其頁數。
  四、故意遺漏會計事項不為記錄，致使財務報表發生不實之結
      果。
  五、其他利用不正當方法，致使會計事項或財務報表發生不實
      之結果。
稅捐稽徵法第四十一條：（逃漏稅捐罪）
  納稅義務人以詐術或其他不正當方法逃漏稅捐者，處五年以下
  有期徒刑、拘役或科或併科新臺幣六萬元以下罰金。
刑法第二百十五條：（業務上文書登載不實罪）
  從事業務之人，明知為不實之事項，而登載於其業務上作成之
  文書，足以生損害於公眾或他人者，處三年以下有期徒刑、拘
  役或五百元以下罰金。
刑法第二百十六條：（行使偽造變造或登載不實之文書罪）
  行使第二百十條至第二百十五條之文書者，依偽造、變造文書
  或登載不實事項或使登載不實事項之規定處斷。
附表：
